臺灣高等法院臺中分院刑事裁定　　　　　　　　九十三年度交抗字第五四七號
　　抗　 告　 人
　　即原處分機關　交通部公路總局台中區監理所台中市監理站
　　受　處 分 人　甲○○○
右列抗告人因聲明異議案件，不服臺灣台中地方法院中華民國九十三年七月二十八
日裁定（九十三年度交聲字第五○三號）提起抗告，本院裁定如左：
      主  文
原裁定撤銷，發回台灣台中地方法院。
      理  由
一、抗告意旨略以：本件受處分人甲○○○（簡稱受處分人）騎乘車號ＳＵＧ─８２
    １號輕型機車於九十三年六月二十二日七時二十六分許，在台中市○○路、民權
    路口處，因「未持有機車駕照、自小客駕照吊扣期間行駛公路」違規，受處分人
    不服舉發提出申訴，本站遂於九十三年七月七日裁監稽違字第駕裁六一─ＧＣ0
    000000號裁決書，裁處自收受裁決書之次日起十五日內，罰鍰處新台幣九
    千元整並吊銷汽車駕駛執照、一年內禁考，逾期則依裁決書處罰主文規定裁處。
    依道路交通安全規則第五十條第一項規定：「汽車駕駛執照為駕駛汽車之許可憑
    證，由駕駛人向公路監理機關申請登記，考驗及格後發給之」，又同規則第六十
    一條第一項規定「汽車駕駛人取得高一級車類之駕駛資格者，應換發駕駛執照，
    並准其駕駛較低級車類之車輛，．．．已領有小型車駕駛執照者，得駕駛輕型機
    器腳踏車。．．．」。是持有小型車駕駛執照之駕駛人，得以駕駛輕型機車之資
    格，應係以可合法駕駛小型車之資格為前提，因此持有小型車駕駛執照之駕駛人
    ，如未考領其他合格之機車駕駛執照，則其於小型車駕駛執照吊扣期間，即難認
    其仍有駕駛輕型機車之資格，依交通部九十年十一月二十日交路九十年第六○六
    三一一九號函，及九十字第○六五九八七號函，而裁處其駕駛執照吊扣期間駕車
    ，並無違誤。本案受處分人並未考領輕型機車駕駛執照，因此其持有之汽車駕駛
    執照，本應即為其騎乘輕型機車之駕駛執照，而其汽車駕駛執照既經吊扣在案，
    則其原所憑藉允准駕駛小型車及輕型機車之許可憑證已因汽車執照之吊扣同受剝
    奪，卻仍駕駛輕型機車，自屬「駕駛執照吊扣期間駕車」之行為，即有道路交通
  管理處罰條例第二十一條第一項及第六十八條之適用。是本違規事實之裁決處分
    ，係依據法律及行政命令規範，於法並無不合，本站裁決應予維持，爰依法提出
    抗告，請求撤銷原裁定，維持本站裁決等語。
二、按汽車駕駛人，應持有所駕駛車種之駕駛執照始可行駛於道路，此觀之道路交通
    管理處罰條例第二十條至第二十二條規定自明。又道路交通管理處罰條例對於各
    類車種所為之相同違規事實，設有不同程序之處罰規定，亦可得知該條例對於各
    類車種違規所為之處罰規定，應係針對各類車種駕駛人所駕駛之車種而言，尚難
    以不正當聯結謂其效力及於駕駛人所持有之各類車種之駕駛執照，交通部六十二
    年四月六日交路字第二六一○六號函謂：「汽車駕駛人受吊扣或吊銷駕駛執照處
    分時，吊扣或吊銷其持有各級車類之駕駛執照，不包括機器腳踏車駕駛執照在內
    」亦採相同之見解。又依法應受吊扣或吊銷駕駛執照之處分，應以持有該駕駛執
    照為前提，如未領有該駕駛執照，自無從吊扣或吊銷至明，此亦有交通部八十九
    年五月十九日交路八十九字第○三四○七一號函附卷參照。因之，上開條例第二
    十一條第一項第七款，所謂駕駛執照吊扣期間駕車者，應限縮於駕駛同一級車類
    之車輛，或至多擴及駕駛同一級車類以上之車輛始有其適用為當，而不及於駕駛
    較低級車類之車輛，更不應擴及駕駛輕型機器腳踏車亦含蓋在內。換言之，小型
    車之駕駛執照吊扣期間，應認僅不得再駕駛小型車或小型車以上之車輛，如在駕
    駛執照吊扣期間駕駛較低級車類，尢其是駕駛輕型機器腳踏車時，則應認屬於未
    領有駕駛執照駕車，而依前開條項第一款處斷之問題。此觀諸道路交通安全規則
    第六十一條第一項第四款規定自明，按該條款規定有：「汽車駕駛人取得高一級
    車類之駕駛資格者，應換發駕駛執照，並准其駕駛較低級車類之車輛，其規定如
    左，(四)、已領有小型車駕駛執照者，得駕駛輕型機器腳踏車」，亦即汽車駕駛人
    持小型車駕駛執照，駕駛輕型機車，本為本法之所許，並無處罰之規定。本件受
    處分人並未有何交通違規事件，僅因單純駕駛輕型機車，即遭開立「駕駛執照吊
    扣期間駕車」之違規，而處以罰鍰新臺幣玖千元，並吊銷小型汽車駕駛執照，一
    年內禁考之處分，是否違反前揭法規意旨，並侵害受處分人騎乘輕型機車與限制
    其駕駛小型汽車之權益，不無可議。是本件受處分人所稱原處分顯有處罰過當及
    未洽等語，尚堪採信。原處分機關遽以裁罰，即有未洽，是原審將原處分予以撤
    銷尚無不當。惟本件受處分人於其小型車駕駛執照遭吊扣期間駕駛輕型機車，因
    汽車駕駛執照為駕駛汽車之許可憑證，如其原未領有輕型機車之駕駛執照，或未
    於其小型車駕駛執照遭吊扣期間，另行前往監理單位申領輕型機車之駕駛執照，
    此時其原所依憑得以駕駛輕型機車之小型車駕駛執照既遭吊扣，其即無駕車 (駕
    駛輕型機車)之許可憑證，自應認與未領有駕駛執照駕車（駕駛輕型機車）之違
    規情形相當。故本件受處分人仍應有道路交通管理處罰條例第二十一條第一項第
    一款「汽車駕駛人有未領有駕駛執照駕車」之違規行為甚明，然原審卻未依道路
    交通案件處理辦法第二十條之規定自行對受處分人予以裁罰，反而為受處分人不
    罰之裁定，其裁定自仍有未當（參照台灣高等法院暨所屬法院九十年法律座談會
    決議），故抗告意旨主張應維持原處分之部分雖無理由，但原裁定既仍有未當，
    仍應予撤銷並為維持審級利益，而發回原審法院重為處理。
據上論結，應依道路交通案件處理辦法第二十六條，刑事訴訟法第四百十三條，裁定
如主文。
中      華      民      國      九十三   年      九       月      九    日
                                  臺灣高等法院臺中分院刑事第七庭
                                        審判長法  官  林  榮  龍
                                              法  官  江  錫  麟
                                              法  官  謝  說  容
右正本證明與原本無異。
不得再抗告。
                                              書記官  陳  美  利
中      華      民      國      九十三     年     九      月     十     日
                                                                        Ｒ
